臺灣臺北地方法院刑事判決　　　　　　　95年度易字第2900號
公　訴　人　臺灣臺北地方法院檢察署檢察官
被　　　告　乙○○
被　　　告　丙○○
被　　　告　甲○○
上列被告因詐欺案件，經檢察官提起公訴（94年度偵緝字第2004
號、第2044號），本院判決如下：
    主  文
乙○○共同連續意圖為自己不法之所有，以詐術使人將本人之物
交付，處有期徒刑陸月，如易科罰金以銀元參佰元即新台幣玖佰
元折算壹日。
丙○○共同連續意圖為自己不法之所有，以詐術使人將本人之物
交付，處有期徒刑伍月，如易科罰金以銀元參佰元即新台幣玖佰
元折算壹日。
甲○○共同連續意圖為自己不法之所有，以詐術使人將本人之物
交付，處有期徒刑陸月，如易科罰金以銀元參佰元即新台幣玖佰
元折算壹日。
    事  實
一、甲○○係商億貿易有限公司（設臺北市松山區○○○路七號
    四樓之一，下稱商億公司）之負責人，丙○○係商億公司之
    總經理，乙○○則係商億公司之業務經理，渠等明知商億公
    司於九十三年二月間，開立之支票已無法於票據到期日按時
    兌現，並無資力從事業務行為，三人竟共同意圖為自己不法
    之所有，基於概括之犯意，先由乙○○於民國九十三年四月
    下旬間，向禾聯國際股份有限公司（下稱禾聯公司）之業務
    人員劉明輝佯稱商億公司欲與禾聯公司長期合作，簽訂經銷
    合約，於洽談經銷過程中，先訂購新臺幣（下同）六萬三千
    元之冷氣空調設備，使禾聯公司陷於錯誤，誤以為商億公司
    確有誠意要與禾聯公司長期合作，並於同年四月下旬間某日
    出貨與商億公司，而甲○○則開立九十三年五月三十一日到
    期之支票用以取信禾聯公司，且因乙○○佯稱商億公司將與
    禾聯公司長期合作，為採買方便，希望成為禾聯公司之經銷
    商，使禾聯公司誤信為真，而於同年五月五日與甲○○及丙○○簽訂經銷合約，隨即分別於九十三年五月三日、同年月
    八日、同年月十日、同年月十二日及同年月十四日，各自訂
    購冷氣空調設備各四台、八台、六台、八台、八台，每次價
    金各為二萬八千六百五十元、七萬七千七百九十九元、四萬
    一千七百元、九萬三千五百九十九元、六萬一千五百元，大
    量訂購冷氣空調設備共三十萬三千二百四十八元，惟商億公
    司所開立支付第一次與禾聯公司交易之六萬三千元支票，於
    九十三年五月三十一日到期後退票，致完全未給付上開款項
    ，嗣經禾聯公司至商億公司追討，商億公司已人去樓空，始
    知受騙。
二、案經禾聯公司告訴及臺北市政府警察局大安分局報告移送台
    灣台北地方法院檢察署檢察官偵查起訴。
    理  由
一、訊據被告三人均否認詐欺取財犯行，被告乙○○辯稱：向禾
    聯公司訂購之冷氣空調設備確有賣給一般民間客戶，價金亦
    交給公司，不知公司為何未付款給禾聯公司云云；被告丙○○辯稱：伊是商億公司股東兼總經理，但業務都是乙○○在
    處理，有出面簽經銷合約，但進貨及銷貨的事都未經手，是
    公司經營虧本，不是故意騙告訴人等語；被告甲○○辯稱：
    自禾聯公司所進的冷氣都是賣給一般家庭，是營運不好，週
    轉困難而無法支付票款，沒有故意詐騙云云。
二、經查：
    (1)證人即禾聯公司職員劉明輝證於偵查中結證稱：與商億公
      司接洽的人是我，在這之前與商億公司完全沒有接觸，最
      初是乙○○自稱商億公司永安分公司經理，談簽經銷合約
      的事，有談到經銷條件、保證的事項，第二次是與甲○○
      、丙○○、乙○○見面，簽經銷合約，因為趕著出貨，我
      看商億公司還算正常，從四月下旬到五月中就陸續出貨，
      出貨後五月初就跟商億公司董事長甲○○，總經理丙○○
      簽經銷合約，到五月中聽同行說這間公司有狀況，我趕快
      跑去看，公司就關閉了等語（詳偵字卷第五九頁、第二Ｏ
      Ｏ號偵緝卷第二六頁），並有禾聯公司客戶應收款對帳單
      、銷貨單、統一發票及商億公司支票與退票理由單、經銷
      合約等附卷可證（詳偵字卷第二二至二九頁、第四三至四
      五頁），而被告甲○○及丙○○亦不否認有出面與禾聯公
      司簽訂經銷合約一事，被告三人亦不否認有自禾聯公司購
      入三十餘萬元冷氣空調設備一節，顯見證人劉明輝指述與
      事實相符，被告三人確有多次向禾聯公司訂購冷氣空調設
      備未付款之事，堪以認定。
    (2)雖被告等人辯稱：所訂購之冷氣確實有賣出，貨款亦有收
      足，僅是尚未付給禾聯公司前，錢先用去繳其他欠款，並
      無故意詐欺云云，惟事發時間為四、五月間，當時台灣氣
      候尚無安裝冷氣之眾多需求，被告三人自九十三年四月下
      旬起至同年五月中旬止，先後分六次進貨，共進三十五台
      冷氣，於同年五月下旬證人劉明輝發現被告等人財務有問
      題時，竟已無任何冷氣空調設備留在商億公司，被告三人
      銷貨速度之快，顯與尚無冷氣大量需求之常情有違，且被
      告三人對所購入冷氣究竟出售予何人，迄今仍無法交待，
      堪認被告三人所購入之冷氣並不是以正常交易方式出售，
      而是賤價變現出售，故被告三人顯有不法所有意圖甚明，
      否則若是正常交易，被告三人既有收取價金，自可將所收
      取之價金用以支付貨款，豈會有無能力支付貨款之情況發
      生？
    (3)再商億公司於九十三年二月間及四月間有支票退補的記錄
      ，至九十三年五月十七日起即開始退票成為拒絕往來戶，
      此有法務部票據信用資訊連結作業表一份可憑（詳本院卷
      ），顯見商億公司自九十三年二月起即開始資金緊缺，週
      轉有困難，雖均是被告乙○○向禾聯公司進貨，惟被告丙○○與甲○○於九十三年五月五日均出面與禾聯公司簽訂
      經銷合約，當時被告甲○○為商億公司之董事長，被告丙○○為商億公司之總經理，就商億公司資金短缺，無法正
      常運作之事，已知之甚稔，當明知已無能力與禾聯簽訂經
      銷契約甚明，竟隱瞞商億公司無能力經營業務之情事，而
      仍與禾聯公司簽訂經銷合約，使禾聯公司不斷出貨予商億
      公司，被告三人顯有施用詐術之行為，再禾聯公司若知商
      億公司財務發生困難，以禾聯公司從未與商億公司交易之
      情形，斷不可能與被告等人交易，是禾聯公司顯有陷於錯
      誤甚明，縱使進貨是被告乙○○所為，但被告甲○○、丙○○既為公司負責人及總經理，已明知公司財務狀況吃緊
      ，仍出面簽訂銷售合約，且任憑乙○○無限制進貨，不加
      以管控，被告丙○○、甲○○二人既簽訂銷售合約，當能
      預見就乙○○之訂貨，商億公司是負有支付貨款之義務，
      豈有於未考量商億公司要如何支付貨款之情況下，任憑被
      告乙○○隨意進貨之理？是被告甲○○、丙○○與被告乙○○顯有不法所有之共同犯意聯絡甚明，被告丙○○空以
      全係被告乙○○進貨為由，推卸責任，被告甲○○、乙○○空以進貨確有正常出售為由辯稱，此為單純民事糾紛云
      云，均委不足採，罪證明確，被告三人犯行堪以認定。
三、查被告行為後，刑法業於九十四年二月二日修正公布，九十
    五年七月一日施行，依修正後刑法第二條第一項規定，行為
    後法律有變更者，適用行為時之法律，但行為後之法律有利
    於行為人者，適用最有利於行為人之法律。此條規定係規範
    行為後法律變更所生新舊法律比較適用之準據法，本身尚無
    新舊法比較之問題，於新法施行後，應一律適用新法第二條
    第一項之規定，為「從舊從輕」之比較。按依刑法第三百三
    十九條第一項詐欺取財罪規定，法定刑為五年以下有期徒刑
    、拘役或科或併科銀元一千元以下罰金，依修正後之刑法第
    三十三條第五款：「主刑之種類如下：五、罰金：新臺幣一
    千元以上，以百元計算之」之規定，所得科處之罰金刑最低
    為新臺幣一千元；然依被告行為時之刑法第三十三條第五款
    規定之罰金最低額銀元一元計算，該罪之罰金刑最低額僅為
    新臺幣三元，比較上述修正前、後之刑罰法律，自以被告修
    正施行前即行為時關於科或併科處罰金刑之法律較有利於被
    告；且修正後之刑法刪除第五十六條關於連續犯之規定，本
    件被告所犯多次詐欺取財犯行之連續犯關係，依修正前即行
    為時之規定，應以一罪論，而修正後之刑法既已刪除連續犯
    之規定，則所犯上述各罪應依數罪併罰之規定分論併罰，比
    較新舊法之規定，修正後之規定並非較有利於被告，依刑法
    第二條第一項前段之規定，以適用行為時之法律有利被告，
    綜上所述，應依修正前刑法論罪，故核被告三人所為，係犯
    刑法第三百三十九條第一項詐欺取財罪，被告三人間有犯意
    聯絡及行為分擔，皆為共同正犯，被告三人先後多次犯行，
    時間緊接，以同一方式反覆為之，所為係犯罪構成要件相同
    之罪，顯係基於概括犯意為之，皆為連續犯，均應以一罪論
    ，併均依法加重其刑，爰審酌被告三人所得金額非鉅、未賠
    償告訴人、被告乙○○是出面訂貨者、被告甲○○是公司負
    責人較被告丙○○更清楚公司狀況及購入貨物流向等一切情
    狀，分別量處如主文所示之刑，並依修正前刑法第四十一條
    第一項前段規定，分別諭知易科罰金之折算標準，以示懲儆
    。
四、再台灣基隆地方法院檢察署檢察官移送併辦之九十五年度偵
    字第一五四號被告乙○○夥同另案被告戴旭朝、呂建順及蔣
    英世，由被告戴旭朝、呂建順及蔣英世申請支票，交由被告
    乙○○向奧柏資訊股份有限公司等人大量進貨，再將所購入
    財物賤價出售詐得財物涉犯詐欺取財部分，因與被告乙○○
    共同犯罪之犯罪集團人員全然不同，且本案原有正式經營業
    務之「商億公司」存在，係商億公司經營困難後才發生此事
    ，與移送併辦之自始即為空頭公司之情形，完全不同，故本
    院認本案與台灣基隆地方法院檢察署移送併辦部分，犯罪手
    法不同，無連續犯裁判上一罪關係，爰退回台灣基隆地方法
    院檢察署因檢察官另行偵辦，併此敘明。
據上論斷，應依刑事訴訟法第二百九十九條第一項前段、修正後
刑法第二條第一項前段、修正前刑法第二十八條、第五十六條、
刑法第三百三十九條第一項、修正前刑法第四十一條第一項前段
，罰金罰鍰提高標準條例第一條前段、修正前罰金罰鍰提高標準
條例第二條，現行法規所定貨幣單位折算新台幣條例第二條判決
如主文。
本案經檢察官侯靜雯到庭執行職務
中　　華　　民　　國　　96　　年　　1 　　月　　30　　日
　　　　　　　　　刑事第四庭審判長法　官　劉慧芬
                                  法  官  郭惠玲
                                  法  官  黎惠萍
上正本證明與原本無異。
如不服本判決，應於判決送達後10日內向本院提出上訴狀（應抄
附繕本）。告訴人或被害人如對於本判決不服者，應具備理由請
求檢察官上訴，其上訴期間之計算係以檢察官收受判決正本之日
期為準。
                                  書記官  楊志純
中　　華　　民　　國　　96　　年　　1 　　月　　30　　日
